臺灣高雄地方法院交通事件裁定　　　 100年度交聲字第2391號
原處分機關　交通部公路總局高雄區監理所
異　議　人　林順中
上列異議人因違反道路交通管理處罰條例案件，對於交通部公路
總局高雄區監理所民國99年12月22日所為之處分（原處分案號：
高監營裁字第裁80-N00000000號），聲明異議，本院裁定如下：
    主  文
異議駁回。
    理  由
一、原處分意旨略以：異議人即受處分人林順中於民國97年10月
    9 日凌晨0 時51分許，於高雄縣鳳山市（現改制為高雄市鳳
    山區○○○路，因飲用酒類騎乘機車為警攔查後，測得其呼
    氣所含酒精濃度達每公升0.56毫克，超過規定標準（每公升
    0.55毫克），經警當場舉發。原處分機關即交通部公路總局
    高雄區監理所於99年12月22日以受處分人違反道路交通管理
    處罰條例第35條第1 項第1 款，及道路交通管理事件統一裁
    罰基準及處理細則第41條、第43條、第44條、第67條之規定
    為由，裁處受處分人罰鍰新臺幣45,000元，吊扣普通重型機
    器腳踏車駕駛執照12個月，並依道路交通管理處罰條例第24
    條規定，施以道路交通安全講習等情。
二、按受處分人不服道路交通管理處罰條例第8 條所定主管機關
    所為之處罰者，得於接到裁決書之翌日起20日內，向管轄地
    方法院聲明異議；次按依道路交通管理處罰條例第87條規定
    向法院聲明異議之期間，自裁決送達之翌日起算，並得依法
    扣除在途期間及聲請回復原狀；又按聲明異議，應以司法狀
    紙，敘述異議之理由，提出於原處分機關為之。原處分機關
    應於接受異議書狀後5 日內，將該案卷宗及有關證物，送交
    該管法院；再按法院認聲明異議不合法律上之程式或其異議
    權已經喪失者，應以裁定駁回之，但其不合法律上之程式可
    補正者，應先定期命為補正，逾期不補正者，即予駁回，道
    路交通管理處罰條例第87條第1 項、道路交通事件處理辦法
    第11條、第12條、第17條分別定有明文。是異議人縱未先向
    原處分機關為之，而逕向管轄法院具狀聲明異議，固無不可
    ，惟仍須遵守上開「於收受裁決書之翌日起20日內」之聲明
    異議期間。而當事人居住於處罰機關所在之鄉、鎮、市（包
    括縣轄市、省轄市及院轄市），不扣除在途期間，法院訴訟
    當事人在途期間標準第4 條第1 款第1 目亦規定甚明。另按
    處理違反道路交通管理事件，有關文書送達之程序，依行政
    程序法之規定，違反道路交通管理事件統一裁罰基準及處理
    細則第5 條亦有明文。駕駛人因交通違規事件，經監理站依
    道路交通管理處罰條例裁處罰鍰之裁決書，其性質係屬於處
    理違反道路交通管理事件之行政文書，是有關裁決書送達之
    程序，自應適用行政程序法有關文書送達之規定。而行政程
    序法第74條第1 、2 項既明定「送達，不能依前2 條規定為
    之者，得將文書寄存送達地之地方自治或警察機關，並作送
    達通知書2 份，1 份黏貼於應受送達人住居所、事務所、營
    業所或其就業處所門首，另1 份交由鄰居轉交或置於該送達
    處所信箱或其他適當位置，以為送達。前項情形，由郵政機
    關為送達者，得將文書寄存於送達地之郵政機關」，而未如
    民事訴訟法第138 條第2 項，明文揭櫫須於寄存之日起經10
    日始生寄存送達效力，則依本條所為之寄存送達，自應於寄
    存當日即生送達之效力（臺灣高等法院暨所屬法院97年度法
    律座談會刑事類第42號及第43號提案討論結果參照）。
三、查異議人於97年10月9 日凌晨0 時51分許，因「汽車駕駛人
    酒精濃度超過規定標準」之違規行為，經舉發後，由原處分
    機關即交通部公路總局高雄區監理所於99年12月22日，依道
    路交通管理處罰條例第35條第1 項第1 款、第24條等規定，
    以高監營裁字第裁80-N00000000號裁決書，裁處罰鍰新臺幣
    45,000元，吊扣普通重型機器腳踏車駕駛執照12個月，並施
    以道路交通安全講習等情，有裁決書1 份在卷可稽。而上開
    裁決書係於99年12月27日送達異議人位於「高雄市○○區○
    ○路7 號2 樓」之住所，因未獲會晤本人亦無受領文書之同
    居人、受僱人、或應受送達處所接收郵件人員，已將該文書
    寄存送達於當地郵局等情，有上開送達證書1 紙附卷可按，
    是揆諸前開見解，上開裁決書已於99年12月27日發生送達之
    效力。則受處分人如對原處分機關是項裁決不服欲提起異議
    者，異議期間即自99年12月28日（即其收受裁決書之翌日）
    起算。而異議人住高雄市小港區，與原處分機關（址設高雄
    市新興區）位於同一直轄市，依法院訴訟當事人在途期間標
    準第4 條第1 款第1 目規定，無須扣除在途期間。據此計算
    異議期間20日，應以100 年1 月16日（星期一）為聲明異議
    之末日，從而，本件至遲應於當日前聲明異議。惟異議人遲
    至100 年11月28日始具狀送達原處分機關聲明異議，有聲明
    異議狀內原處分機關之收文日期章戳可證，則異議人之聲明
    異議顯然不合法律上程式，且無從補正，揆諸前揭規定，自
    應將異議人之異議駁回。
據上論斷，應依道路交通管理處罰條例第87條第2 項，道路交通
事件處理辦法第17條前段，裁定如主文。
中    華    民    國   100    年    12    月    30    日
                    交通法庭    法  官  王榆富
以上正本證明與原本無異。
如不服本裁定應於送達後5 日內向本院提出抗告狀。
中    華    民    國   100    年    12    月    30    日
                                書記官  莊正彬